臺灣高雄地方法院刑事判決
111年度簡上字第240號
上  訴  人  
即  被  告  廖唯涵



上列上訴人即被告因傷害等案件，不服本院於中華民國111年6月
27日所為之111年度簡字第1234號第一審刑事簡易判決（聲請簡
易判決處刑案號：111年度速偵字第1004號），提起上訴，本院
管轄之第二審合議庭判決如下：
    主  文
原判決撤銷。
廖唯涵犯傷害罪，處拘役伍拾日，如易科罰金，以新臺幣壹仟元
折算壹日。
    犯罪事實
一、廖唯涵於民國111年3月26日1時43分許，在高雄市五甲地區
    與友人飲酒後，搭乘陳俊生駕駛之車牌號碼000-0000號營業
    小客車欲返家，上開營業小客車行駛至高雄市林園區溪州三
    路時，因廖唯涵酒醉嘔吐穢物在車上，經陳俊生要求廖唯涵
    支付清潔費，廖唯涵不滿並要求陳俊生將車輛駛至高雄市政
    府警察局林園分局林園派出所由員警主持公道，然待員警詢
    問廖唯涵年籍等相關資料而執行職務時，廖唯涵竟基於妨害
    公務、侮辱公務員、公然侮辱及傷害人身體之接續犯意，於
    同日2時38分許，在公眾得出入之林園派出所服務台，對員
    警張簡育偉辱駡「耳包歐」、「白癡歐」等語，足以貶損張
    簡育偉之人格及社會評價；員警陳彥瑋聽聞後遂以廖唯涵係
    現行犯而當場逮捕廖唯涵，廖唯涵因拒捕掙扎而攻擊員警，
    致員警陳彥瑋受有右手擦挫傷、左肩及左腰挫傷等傷害，員
    警張簡育偉則受有左上臂、左前臂及右手瘀挫傷等傷害，以
    此強暴方式妨害警方執行公務。
二、案經張簡育偉、陳彥瑋訴由高雄市政府警察局林園分局報告
    臺灣高雄地方檢察署檢察官偵查後聲請簡易判決處刑。
    理  由
壹、程序部分
一、本件應就全部犯罪事實為實體判決
㈠、按告訴乃論之罪，告訴人於第一審辯論終結前得撤回其告訴
    ；告訴經撤回者，應諭知不受理之判決，刑事訴訟法第238
    條第1項、第303條第3款固分別定有明文。再刑事訴訟法第2
    38條第1項之規範意旨，係重在限制告訴乃論之罪撤回告訴
    之時期，亦即撤回告訴，必須於第一審「辯論終結」前始得
    為之，逾此時期即不得為之，以免肇致告訴人操縱訴訟程序
    及輕視裁判之流弊，則依此法旨，應認此限制並非重在第一
    審終結程序是否經「言詞辯論」，而係重在告訴人之撤回告
    訴，須在第一審裁判前法院最後得審酌之時點前，故理論上
    不經言詞辯論之判決，告訴人須於第一審判決前，撤回其告
    訴。而撤回告訴是特定之訴訟行為，此與和解為私法上之契
    約行為有別。故告訴乃論之罪，縱經當事人私行和解，願撤
    回其告訴，但該告訴人未依刑事訴訟法第238條第1項之規定
    ，在第一審辯論終結前，向該第一審法院以書狀或言詞表示
    撤回告訴之意思者，仍不生撤回告訴之效力（最高法院90年
    度台非字第389號判決意旨參照）。
㈡、查被告廖唯涵（下稱被告）固於111年4月5日與告訴人張簡育
    偉、陳彥瑋達成和解，其中被告與告訴人張簡育瑋間之和解
    書載明：「茲鑒於事出意外雙方同意和解結案由甲方（按即
    被告）負責乙方（按即告訴人張簡育偉），乙方同意於111
    年3月26日的妨害公務、傷害、公然侮辱案件不予追究」、
    「嗣後無論任何情形張簡育偉或任何其他人不得再向甲方要
    求其他賠償並不得再有異議並拋棄民、刑事訴訟法上一切追
    訴權」等語；被告與告訴人陳彥瑋間之和解書則載明：「11
    1年3月26日妨害公務及傷害一案，乙方（按即告訴人陳彥瑋
    ）不願追究」、「嗣後無論任何情形陳彥瑋或任何其他人不
    得再向甲方（按即被告）要求其他賠償並不得再有異議並拋
    棄民、刑事訴訟法上一切追訴權」，有和解書影本2份附卷
    可查（見簡上卷第15-17頁）。然查告訴人張簡育偉於本院
    審理中陳稱：在製作職務報告的時候，我是有要對被告提出
    妨害公務、妨害名譽及傷害告訴的意思；後來我有和被告和
    解，但當時程序可能有疏漏，沒有注意到提出撤銷告訴的書
    狀給法院或檢察官等語（見簡上卷第97-88頁）。告訴人陳
    彥瑋於本院審理中亦陳稱：我印象中是有跟被告說要等開庭
    之後我們再撤告，但後來一直都沒有開庭，所以我們也沒有
    正式撤回告訴；移送的時候我們是有要提告的意思等語（見
    簡上卷第101-102頁）。揆諸上開說明，告訴人張簡育偉、
    陳彥瑋既均未於第一審終結前以書狀或言詞表示撤回告訴之
    意思，自不生撤回告訴之效力，本院仍應就全部犯罪事實為
    實體審理，先予敘明。
二、證據能力部分
    按被告以外之人於審判外之陳述，雖不符合刑事訴訟法第15
    9條之1至第159條之4之規定，但經當事人於審判程序同意作
    為證據，法院審酌該言詞陳述或書面陳述作成時之情況，認
    為適當者，亦得為證據。當事人、代理人或辯護人於法院調
    查證據時，知有第159條第1項不得為證據之情形，而未於言
    詞辯論終結前聲明異議者，視為有前項之同意，刑事訴訟法
    第159條第1項及第159條之5分別定有明文。查本判決所引用
    具傳聞性質之言詞或書面證據，被告表示同意其等作為本案
    證據之證據能力（見簡上卷第54頁），檢察官、被告於辯論
    終結前亦均未對該等證據之證據能力聲明異議，本院復審酌
    前揭陳述作成時之情況，並無違法取證之瑕疵，亦認以之作
    為證據為適當，是本案有關被告以外之人於審判外之言詞或
    書面陳述等供述證據，依上開法條意旨，自均得採為認定事
    實之依據。至於卷內所存經本院引用為證據之非供述證據部
    分，與本件待證事實間均具有關連性，且無證據證明係公務
    員違背法定程序所取得，是依刑事訴訟法第158條之4反面解
    釋，自有證據能力。
貳、實體部分
一、認定事實所憑證據及理由
　　上開犯罪事實，業據被告於偵查及本院審理中坦承在卷（見
    偵卷第23-24頁、簡上卷第53-54頁、第95頁、第106-109頁
    ），核與證人陳俊生於警詢中之證述情節大致相符（見警卷
    第7-8頁），復有建佑醫院診斷證明書2份（見警卷第9頁、
    第11頁）、高雄市政府警察局林園分局林園派出所酒精濃度
    測定值（見警卷第13頁）、監視器影像翻拍照片（見警卷第
    15頁）、錄音譯文（見警卷第17-18頁）、員警職務報告（
    見警卷第19頁）等在卷可佐，足認被告上開任意性自白與事
    實相符，是本件事證明確，被告犯行堪以認定，應依法論科
    。
二、論罪部分
　　核被告所為，係犯刑法第140條侮辱公務員罪、刑法第309條
    第1項公然侮辱罪、刑法第135條第1項妨害公務執行罪及刑
    法第277條第1項傷害罪。另本案由錄音譯文及監視器畫面截
    圖可知（見警卷第15-18頁），被告於案發當日2時36分許爬
    上林園派出所服務台後，於2時38分15秒辱罵員警「耳包歐
    」、「白癡歐」等語，再於2時38分51秒即對員警實施攻擊
    行為，是可認被告侮辱公務員、公然侮辱、傷害、妨害公務
    之行為，係於密切之時間、地點實施，主觀上亦係出於同一
    犯意所為，依一般社會健全觀念，係數舉動之接續行為，應
    論以接續犯一罪。被告雖同時對依法執行職務之員警張簡育
    偉、陳彥瑋以掙扎攻擊之強暴方式，妨害2名員警依法執行
    職務，惟被害之國家法益仍屬單一，應僅成立單一之妨害公
    務罪。被告以一行為侵害告訴人2人身體法益及觸犯上開數
    罪名，為想像競合犯，應從一重論以傷害罪。　　
三、撤銷原判決之理由
㈠、被告上訴意旨略以：因為我已經和兩位警察和解，我不知道
    和解書什麼時候要給法院，所以希望以上訴的方式請求輕判
    等語。
㈡、原審認被告上開犯行事證明確，而予依法論科，固非無見。
    惟如前所述，被告是於密切之時間、地點，主觀上亦出於同
    一犯意而實施侮辱公務員、公然侮辱、傷害、妨害公務之行
    為，係接續犯一罪，原審認被告係分別犯侮辱公務員及傷害
    罪2罪，尚有未洽。且本案案發後，被告已分別與告訴人張
    簡育偉、陳彥瑋達成和解，除有和解書影本在卷可參外（見
    簡上卷第15-17頁），亦據告訴人張簡育偉、陳彥瑋在本院
    審理中供述甚詳，告訴人張簡育偉、陳彥瑋亦均到庭表示請
    求對被告從輕量刑等語（見簡上卷第102頁），足認被告已
    獲得告訴人2人諒解。是本件被告上訴意旨稱已與告訴人2人
    和解，希望從輕量刑一情，並非無稽，為有理由。原審判決
    時，未及審酌被告及告訴人2人達成和解，被告並已徵得告
    訴人2人原諒等情，與本院之量刑基礎事實已不相同。此外
    ，原判決另有上述不當之處，自屬無可維持，應由本院第二
    審將原判決予以撤銷改判。
四、科刑部分
    爰以行為人之責任為基礎，審酌被告為智識成熟之成年人，
    因與他人有糾紛，經員警居中協調處理時，不思以和平理性
    方式解決紛爭，率爾對告訴人即員警張簡育偉以言詞辱罵，
    貶損告訴人張簡育偉之名譽，且藐視國家公務員公權力之正
    當執行，並於員警張簡育偉、陳彥瑋依法執行逮捕現行犯職
    務時，對員警施以強暴行為，造成員警身體上之傷害，妨害
    公務員依法執行公務，所為實不足取。惟念被告犯後終能坦
    承犯行，且嗣已與告訴人2人達成和解，態度尚可；兼衡其
    犯罪動機、手段、情節、告訴人2人所受傷勢尚屬輕微，及
    其於本院審理中自陳之教育程度、家庭經濟生活狀況（因涉
    及被告個人隱私，不於本判決內揭露，詳參簡上卷第108-10
    9頁）、如臺灣高等法院被告前案紀錄表所示之素行等一切
    情狀，量處如主文所示之刑，並諭知如主文所示易科罰金之
    折算標準。　　
據上論斷，應依刑事訴訟法第455條之1第1項、第3項、第364條
、第369條第1項前段、第299條第1項前段，判決如主文。
本案經檢察官甘雨軒偵查後聲請簡易判決處刑並到庭執行職務。
中　　華　　民　　國　　111 　年　　11 　 月　　30　　日
                  刑事第十三庭  審判長法　官  葉文博
                                      法  官  陳俊宏
                                      法  官  翁瑄禮
以上正本證明與原本無異。
不得上訴。
中　　華　　民　　國　　111 　年　　11　　月　　30　　日
  　　　　　　　　　　　　　　　　　　書記官  張婉琪
附錄本案論罪科刑法條
刑法第135條第1項
對於公務員依法執行職務時，施強暴脅迫者，處三年以下有期徒
刑、拘役或三十萬元以下罰金。
刑法第140條
於公務員依法執行職務時，當場侮辱或對於其依法執行之職務公
然侮辱者，處一年以下有期徒刑、拘役或十萬元以下罰金。
刑法第277條第1項
傷害人之身體或健康者，處五年以下有期徒刑、拘役或五十萬元
以下罰金。 
刑法第309條第1項
公然侮辱人者，處拘役或九千元以下罰金。